臺灣臺南地方法院民事裁定
111年度消債抗字第7號
抗  告  人  
即債 務 人  王志芳  
代  理  人  謝菖澤律師
相  對  人  滙誠第一資產管理股份有限公司

法定代理人  莊仲沼  
相  對  人  台北富邦商業銀行股份有限公司

法定代理人  程耀輝  


相  對  人  台新國際商業銀行股份有限公司

法定代理人  吳東亮  
相  對  人  中國信託商業銀行股份有限公司

法定代理人  利明献  
上列抗告人因消費者債務清理條例事件聲請更生，對於中華民國
111年3月30日本院110年度消債更字第334號裁定提起抗告，本院
裁定如下：
    主  文
原裁定廢棄，發回原審法院。
    理  由
一、抗告意旨略以：原審未經通知抗告人到場陳述意見，逕將更
    生聲請予以駁回，有違消費者債務清理條例第11條之1規定
    。抗告人並非不願補正，因出售之土地為家族共有，買賣皆
    由其他共有人處理，抗告人並未保留相關資料，且因交易時
    點距今已相當久遠，相關資料須費時尋找，抗告人於111年4
    月8日始取得該買賣資料，已盡協力義務。原審認抗告人未
    盡協力義務，對抗告人不公。為此，提起本件抗告，請求廢
    棄原裁定，並裁准抗告人更生之聲請等語。
二、按法院就更生或清算之聲請為駁回裁定前，應使債務人有到
    場陳述意見之機會，消費者債務清理條例第11條之1定有明
    文。又該條修正立法理由，係為保障更生或清算聲請程序債
    務人之聽審請求權，要求法院於裁定駁回更生或清算之聲請
    前，應使債務人有到場陳述意見之機會。據此，法院仍應於
    駁回前使債務人有到場陳述意見之機會，不因駁回理由為何
    而有所差異（102年第2期民事業務研究會消費者債務清理專
    題第30號司法院民事廳消債條例法律問題研審小組意見參照
    ）。
三、經查，本件抗告人前依消費者債務清理條例，於民國110年9
    月16日向本院聲請債務清償前置調解（即110年度南司消債
    調字第479號），並於調解不成立之日起20日內聲請更生，
    原審以其未於聲請時提出完足事證，法院無從斟酌其是否合
    乎更生之要件，前於110年11月19日裁定命抗告人於該裁定
    送達後15日內補正，該裁定於110年11月23日合法送達抗告
    人之代理人，抗告人於110年12月8日以民事陳報狀表示將盡
    速補正部分資料，請求法院准予展延補正期限，本院至111
    年3月10日再度函催抗告人應於文到10日內補正，否則將依
    法駁回，該函文已於111年3月15日合法送達抗告人之代理人
    ，抗告人仍未補正，致法院無從審查抗告人之收入及支出狀
    況是否確實，以及是否符合更生要件，而以本院110年度消
    債更字第334號裁定駁回其更生之聲請等情，有上開卷宗可
    稽。原審裁定駁回抗告人之更生聲請前，曾令抗告人補正相
    關資料，而以前揭理由駁回，固非無見，惟未依消費者債務
    清理條例第11條之1規定通知抗告人到場陳述意見，即逕予
    駁回，此部分程序之缺漏，難謂適當。原審既有程序上之瑕
    疵，且為維護當事人審級利益，原審漏未踐行之債務人聽審
    請求權程序，亦不宜由抗告審為之，故仍應以其抗告有理由
    ，而由本院廢棄原裁定，發回原審另為適法之處置。
四、據上論結，本件抗告為有理由，依消費者債務清理條例第15
    條、民事訴訟法第492條、第495條之1第1項、第451條第1項
    ，裁定如主文。
中　　華　　民　　國　　111 　年　　5 　　月　　19　　日
                       消債法庭審判長法  官　黃聖涵
　　　　　　　　　                   法  官  童來好
　　　　　　　　　                   法  官  田幸艷
以上正本證明與原本無異。
本裁定除以適用法規顯有錯誤為理由，不得再抗告。如提起再抗
告，應於收受後10日內委任律師為訴訟代理人向本院提出再抗告
狀，並繳納再抗告費新台幣1,000元。
中　　華　　民　　國　　111 　年　　5 　　月　　23　　日
                                     書記官  駱映庭